臺灣臺中地方法院民事判決
110年度訴字第2796號
原      告  蔡宛珍  
訴訟代理人  吳昀陞律師
被      告  何孟嘉  
            莊孟娟  
上列當事人間請求損害賠償事件，本院於民國111年6月17日言詞
辯論終結，判決如下：
    主      文
一、被告應連帶給付原告新臺幣30萬元，及自民國110年11月21
    日起至清償日止，按週年利率百分之5計算之利息。
二、原告其餘之訴駁回。
三、訴訟費用由被告連帶負擔5分之3，餘由原告負擔。
四、本判決原告勝訴部分得假執行。但被告如以新臺幣30萬元為
    原告預供擔保，得免為假執行。
五、原告其餘假執行之聲請駁回。
    事實及理由
一、按訴狀送達後，原告不得將原訴變更或追加他訴，但擴張或
    減縮應受判決事項之聲明者，不在此限，民事訴訟法第255
    條第1項第3款定有明文。經查，原告起訴時原聲明第1項為
    ：「被告應連帶給付原告新臺幣（下同）55萬元，及自起訴
    狀繕本送達翌日起至清償日止，按週年利率5％計算之利息」
    （見本院卷第11頁）；嗣於訴狀送達後，更正該項聲明之利
    息起算日為「起訴狀繕本送達最後被告翌日」（見本院卷第
    405頁），核屬減縮應受判決事項之聲明，與法無違，應予
    准許。
二、原告主張：原告與被告甲○○於民國97年12月31日結婚，婚後
    育有2名未成年子女，婚姻狀態迄仍存續。甲○○於109年間，
    經由線上卡拉OK軟體「歡歌」結識被告乙○○，乙○○明知甲○○
    為有配偶之人，竟與甲○○交往並發展親密關係。又甲○○於11
    0年3月8日至110年7月6日間多次於歡歌軟體對乙○○貼文示愛
    ，被告2人並分別以「老公」、「老婆」等語相稱，及使用L
    ine通訊軟體傳送「謝謝老公」、「老婆，我愛你」、「超
    想和老婆愛愛」等訊息，互表情意，甲○○更因而背棄家庭，
    欲與原告離婚，足徵被告2人確有過從甚密之交往互動，並
    侵害原告基於配偶關係、對於婚姻共同生活應享有圓滿安全
    及幸福之人格身分法益，且情節重大，而使原告精神上受有
    相當之痛苦。爰依民法第184條第1項前段、後段、第185條
    第1項、第195條第3項準用第1項前段規定，訴請被告連帶賠
    償非財產上損害之精神慰撫金等語。並聲明：㈠被告應連帶
    給付原告55萬元，及自起訴狀繕本送達最後被告翌日起至清
    償日止，按週年利率5％計算之利息。㈡願供擔保，請准宣告
    假執行。
三、被告答辯：
　㈠乙○○部分：被告2人於20幾年前曾為男女朋友，後來分手，於
    109年底始恢復聯絡，乙○○係於110年9月6日方知悉甲○○已結
    婚，被告2人之對話內容僅係玩笑話，且乙○○有多次制止甲○
    ○對其親密稱呼，實際上被告2人並無侵害原告配偶權之行為
    。並聲明：⑴原告之訴及假執行之聲請均駁回。⑵如受不利判
    決，願供擔保，請准宣告免為假執行。
　㈡甲○○部分：原告未經甲○○同意，偷拍其手機而取得對話紀錄
    ，已侵犯其隱私權。甲○○張貼於歡歌軟體上之文字為歌詞，
    僅係抒發個人壓力，並非供乙○○閱覽，且原告、甲○○間之對
    話內容多為氣話，原告提起本件訴訟後，甲○○始告知乙○○其
    已結婚，之後被告2人已無聯絡。並聲明：⑴原告之訴及假執
    行之聲請均駁回。⑵如受不利判決，願供擔保，請准宣告免
    為假執行。
四、本件經兩造整理並簡化爭點，結果如下：
  ㈠兩造不爭執事項（見本院卷第370至371頁）：
　⒈原告與被告甲○○於97年12月31日結婚，育有2名未成年子女，
    婚姻狀態迄仍存續。
　⒉原告與訴外人何雅惠有如本院卷第19至27頁所示之對話。
　⒊被告2人有如本院卷第85至257頁所示之對話。
　⒋本院卷第259頁為甲○○之手機畫面截圖。
　⒌甲○○與何雅惠有如本院卷第261頁所示之對話。
　⒍原告與甲○○有如本院卷第263至307頁所示之對話。
　⒎門號0000-000-000號電話使用者為乙○○。
　⒏本院卷第29至77、81至83頁為歡歌軟體上甲○○之個人檔案畫
    面截圖。　
  ㈡兩造爭執事項（見本院卷第371頁）： 
  ⒈被告抗辯原告以不正當方式取得甲○○之手機，所衍生之證據
    不得作為本件證據使用，有無理由？
  ⒉被告是否有共同侵害原告配偶權之行為？若是，被告共同侵
    害原告配偶權之行為是否已達情節重大之程度？
  ⒊原告依侵權行為法律關係，請求被告負非財產上損害之連帶
    賠償責任，有無理由？若有理由，應賠償之金額為若干？
五、得心證之理由：
　㈠按民事訴訟之目的旨在解決紛爭，維持私法秩序之和平及確
    認並實現當事人間實體上之權利義務，為達此目的，有賴發
    現真實，與促進訴訟。惟為發現真實所採行之手段，仍應受
    諸如誠信原則、正當程序、憲法權利保障及預防理論等法理
    制約。又民事訴訟之目的與刑事訴訟之目的不同，民事訴訟
    法並未如刑事訴訟法對證據能力設有規定，就違法收集之證
    據，在民事訴訟法上究竟有無證據能力？尚乏明文規範，自
    應權衡民事訴訟之目的及上述法理，從發現真實與促進訴訟
    之必要性、違法取得證據所侵害法益之輕重、及防止誘發違
    法收集證據之利益（即預防理論）等加以衡量，非可一概否
    認其證據能力。苟欲否定其證據能力，自須以該違法收集之
    證據，係以限制他人精神或身體自由等侵害人格權之方法、
    顯著違反社會道德之手段、嚴重侵害社會法益或所違背之法
    規旨在保護重大法益或該違背行為之態樣違反公序良俗者，
    始足當之（最高法院104年度台上字第1455號判決意旨參照
    ）。又衡諸現實狀況，妨害婚姻之行為多以隱密方式為之，
    被害人舉證不易，若未能具體指出蒐證有何重大瑕疵，基於
    發現真實，尚難逕以欠缺證據能力排除證據之適用。甲○○固
    辯稱：原告係以不正當方法取得甲○○手機內通訊軟體之對話
    內容（即本院卷第85至259頁之翻拍照片）等語，然未舉證
    證明原告係未經其同意取用其手機內容，自難認定原告取得
    上開證據之方法，有何重大瑕疵或有何嚴重侵害甲○○權利之
    情事。縱認原告取得上開證據事前並未獲甲○○同意，然核其
    取得上開證據之方式，並無證據證明涉及強暴、脅迫，則其
    侵害手段應與必要性原則無違，且原告獲得不法證據之訴訟
    法價值，顯較諸甲○○之隱私權法益更值維護。從而，揆諸上
    開說明，本院認為縱使原告係未經甲○○同意即取用其手機內
    容，其目的、手段均符合比例原則，基於發現真實之必要，
    應得採為證據，是甲○○上開所辯，洵不足採。
　㈡次按因故意或過失，不法侵害他人之權利者，負損害賠償責
    任；數人共同不法侵害他人之權利者，連帶負損害賠償責任
    ；不法侵害他人之身體、健康、名譽、自由、信用、隱私、
    貞操，或不法侵害其他人格法益而情節重大者，被害人雖非
    財產上之損害，亦得請求賠償相當之金額；此項規定，於不
    法侵害他人基於父、母、子、女或配偶關係之身分法益而情
    節重大者，準用之，民法第184條第1項前段、第185條第1項
    前段及第195條第1項、第3項分別定有明文。婚姻係以配偶
    之共同生活為其目的，配偶應互相協力保持其共同生活之圓
    滿安全及幸福，而配偶互守誠實，係為確保其共同生活之圓
    滿安全及幸福之必要條件，故應解為配偶因婚姻契約而互負
    誠實之義務，配偶之一方行為不誠實，破壞共同生活之圓滿
    安全及幸福者，即為違反因婚姻契約之義務而侵害他方之權
    利（最高法院55年度台上字第2053號判決意旨參照）。又侵
    害配偶權之行為，並不以通姦行為為限，倘配偶任一方與他
    人間存有逾越結交普通朋友等一般社交行為之不正常往來，
    其行為已逾社會一般通念所能容忍之範圍，已達破壞婚姻共
    同生活之圓滿安全及幸福之程度，即足當之。原告主張被告
    2人有逾越男女普通朋友一般社交往來之不正常交往關係，
    業據其提出原告與何雅惠、原告與甲○○、被告2人、甲○○與
    何雅惠間之對話截圖照片、甲○○歡歌軟體個人檔案截圖照片
    、甲○○手機通訊人截圖照片等為證（見本院卷第19至333頁
    ）。經查：
　⒈觀諸甲○○歡歌軟體個人檔案截圖照片（見本院卷第31至33頁
    ），可知甲○○曾發布貼文稱「孟娟，妳是我最深愛的女人，
    妳有最美麗的嘴唇，妳擁有最動人的眼神，妳帶給我幸福和
    快樂，我是妳最深愛的男人……」、「有一個美麗的小女孩，
    叫做孟娟，她有雙溫柔的眼睛，她悄悄偷走我的心，孟娟啊
    ，妳可知道我有多愛妳，我要帶妳飛到天上去……」等語，堪
    認甲○○確曾以情歌歌詞對乙○○表示愛意。甲○○固辯稱其發布
    貼文僅係抒發個人心情等語，然由前開貼文，可知甲○○發表
    情歌歌詞之對象即為乙○○，顯見甲○○張貼前開貼文，並非僅
    係抒發個人心情，而係為向乙○○傳達愛意，是甲○○此部分抗
    辯，自無可採。
　⒉查門號0000-000-000號電話使用者為乙○○（見兩造不爭執事
    項第7項），由甲○○手機通訊人截圖照片（見本院卷第259頁
    ），可知甲○○將乙○○之通訊人暱稱設定為「漂亮寶貝老婆」
    。又觀諸被告2人之對話截圖照片，可知乙○○、甲○○互以「
    老公」、「老婆」相稱（見本院卷第85、93、97至107頁）
    ，甲○○並曾傳送訊息予乙○○稱：「我一直都是愛妳的，我要
    好好照顧妳，不會讓妳受委屈，不要讓妳受傷害」（見本院
    卷第113頁）、「老婆我愛妳（附加3個嘴唇符號）」（見本
    院卷第121頁）、「老婆，晚安（附加3個嘴唇符號），一起
    睡覺哦（附加3個愛心符號）」（見本院卷第165頁）等語，
    乙○○亦曾傳送訊息予甲○○稱：「我要愛愛，要在家裡」，甲
    ○○則回覆稱：「我也很想，超想和老婆愛愛」（見本院卷第
    241頁），足徵被告2人確有超乎社交舉止界線之親密互動，
    已非一般社會通念下之配偶所能容忍。乙○○固抗辯其有阻止
    甲○○為親密稱呼，且被告2人實際上並無侵害原告配偶權之
    行為等語，惟由前開對話內容可知，乙○○不僅未阻止甲○○稱
    呼其為「老婆」，甚至對甲○○稱「老公」、「要愛愛（按即
    發生性行為）」等語，足見被告2人有共同侵害原告配偶權
    之行為，至臻明確，乙○○前開所辯，顯無可採。
　⒊再參諸原告曾傳送訊息詢問甲○○：「你就那麼愛那個孟娟，
    愛到小孩都可以不顧不要」、「你是覺得你想要娶她（按即
    乙○○）進來」，甲○○回覆稱：「是的」、「那如果她（按即
    乙○○）懷孕，妳要成全嗎？妳會成全嗎？」、「反正我就是
    要離婚」，有原告與甲○○之對話截圖照片在卷可稽（見本院
    卷第279至281、287、297頁），益見原告之婚姻生活已因被
    告2人之交往關係遭受嚴重破壞。基此，被告有共同侵害原
    告配偶權之行為，情節重大，應堪認定，是原告依前開規定
    ，請求被告連帶賠償非財產上之精神慰撫金，自屬有據。
　⒋被告雖又抗辯乙○○係於原告提起本件訴訟後始知悉甲○○已結
    婚等語。惟查，甲○○曾詢問原告：「那如果她（按即乙○○）
    懷孕，妳要成全嗎？妳會成全嗎？」等語，業如前述，而由
    被告2人之對話截圖照片，可知甲○○曾向乙○○稱：「她（按
    即原告）應該是想說，妳可能懷孕了，所以我急著要和她離
    婚，所以我問她了，如果孟娟懷孕了，妳會成全嗎？」等語
    （見本院卷第241頁），由此可知，甲○○早已將其已婚之事
    實告知乙○○，顯見被告前開所辯，屬臨訟卸責之詞，不足採
    信。　
　㈢再按法院對於精神慰撫金之量定，應斟酌雙方之身分地位、
    資力與加害之程度及其他各種情形核定相當之數額。其金額
    是否相當，自應依實際加害情形與被害人所受之痛苦及雙方
    之身分、地位、經濟狀況等關係決定之（最高法院76年度台
    上字第1908號、85年度台上字第460號判決意旨參照）。經
    衡酌兩造稅務電子閘門財產所得調件明細表所示之財產及收
    入狀況；及原告自述學歷為高職畢業，擔任會計，月薪約3
    萬5000元，須扶養2名未成年子女（見本院卷第370頁）；乙
    ○○自述學歷為大專肄業，現於烏日區清潔隊工作，時薪約16
    0元，每月固定工作80小時，離婚，名下無不動產及汽車，
    有機車1部，須扶養母親及2名未成年子女（見本院卷第361
    至362頁）；甲○○自述學歷為高職畢業，現於烏日區清潔隊
    工作，月薪約3萬2000元，名下無不動產，有汽、機車各1部
    ，須扶養父母及2名未成年子女（見本院卷第362頁）等情，
    並審酌被告2人為成年人，應具成熟思慮及判斷是非對錯之
    能力，卻仍為上開侵害原告配偶權之行為，破壞原告婚姻生
    活之圓滿，對原告造成之精神上痛苦難謂輕微等一切情狀，
    認本件原告請求被告賠償非財產上損害之慰撫金55萬元過高
    ，應以30萬元為適當。
　㈣末按給付無確定期限者，債務人於債權人得請求給付時，經
    其催告而未為給付，自受催告時起，負遲延責任。其經債權
    人起訴而送達訴狀，或依督促程序送達支付命令，或為其他
    相類之行為者，與催告有同一之效力；遲延之債務，以支付
    金錢為標的者，債權人得請求依法定利率計算之遲延利息；
    應付利息之債務，其利率未經約定，亦無法律可據者，週年
    利率為5％，民法第229條第2項、第233條第1項前段及第203
    條定有明文。本件原告對被告之侵權行為損害賠償債權，為
    無確定期限之給付，是依前開規定，應自原告催告請求被告
    負損害賠償責任即起訴狀繕本送達被告之翌日起算遲延利息
    。查本件起訴狀繕本於110年11月8日送達甲○○、於110年11
    月10日寄存送達乙○○，於同月20日生送達效力，有送達證書
    附卷可稽（見本院卷第343至345頁）。揆諸前揭說明，原告
    請求被告連帶給付自110年11月21日起至清償日止，按週年
    利率5％計算之利息，自屬有據。
六、綜上所述，原告依民法第184條第1項前段、第185條第1項、
    第195條第3項準用第1項前段規定，請求被告連帶給付30萬
    元，及自110年11月21日起至清償日止之法定遲延利息，為
    有理由，應予准許；逾此部分之請求，為無理由，應予駁回
    。
七、兩造分別陳明願供擔保為准、免假執行之宣告，經核原告勝
    訴部分，所命給付金額未逾50萬元，應依民事訴訟法第389
    條第1項第5款規定宣告假執行，被告陳明願供擔保免為假執
    行，核無不合，爰依同法第392條第2項規定，酌定相當之擔
    保金額准許之。至原告敗訴部分，其假執行之聲請失所附麗
    ，應予駁回。
八、本件事證已臻明確，兩造其餘攻擊、防禦方法及所提證據，
    經審酌均於判決結果無影響，爰不予逐一論駁，併此敘明。
九、訴訟費用負擔之依據：民事訴訟法第79條、第85條第2項。
中　　華　　民　　國　　111 　年　　7 　　月　　15　　日
                  民事第二庭　審判長法　官  呂麗玉
                                    法　官  江奇峰
                                    法　官  鄭百易
上正本係照原本作成。
如對本判決上訴，須於判決送達後20日內向本院提出上訴狀。如
委任律師提起上訴者，應一併繳納上訴審裁判費。
中　　華　　民　　國　　111 　年　　7 　　月　　15　　日
                                    書記官 唐振鐙